---
title: "Crecimiento exponencial"
author: "David Martínez Cascante"
date: "Tercer semana. Ecología de Poblaciones Silvestres"
output: ioslides_presentation
---

```{r setup, include=FALSE}
knitr::opts_chunk$set(echo = FALSE)
```

## Contenidos

> -  Teoría del crecimiento exponencial

> -  Fechas para el Taller de Gestión de datos

> -  Dudas con instalación del ambiente de trabajo II.

> -  Paso a paso del tutorial con **R**.

> -  Tarea 01. Dudas

> -  Metas para la próxima semana

## ¿Qué es una ecuación diferencial?

Formalmente, una ecuación diferencial es aquella donde:

> *la incógnita es una función de una o varias variables Y si en la ecuación aparece una o más derivadas de la incógnita.*

En palabras simples:

> *es una ecuación, donde el valor de la variable dependiente está en función de otras variables y la tasa de cambio de la misma variable dependiente.*

## Notación diferencial

La mayor diferencia del crecimiento geométrico con el exponencial, es la escala de tiempo en la que trabajamos.

-   El crecimiento geométrico trabaja con escala de tiempo discreto (Números naturales).

-   El crecimiento exponencial trabaja con escalas de tiempo infinitesimales (infinitamente pequeñas).

Para representar escalas de tiempo infinitesimales, cambiamos el símbolo $\Delta$, por una *de* minúscula ($d$).

## Deducción del crecimiento exponencial

**En palabras**:

*La tasa de crecimiento poblacional es proporcional al tamaño de la población.*

Es decir, una población crece rápido si tiene muchos individuos. En contraste con una población con pocos individuos, donde el crecimiento será más lento.

-   Se dice que un valor es proporcional a otro, si su cociente es una constante:

$$
\frac{dN/dt}{N} = \mathrm{r_m}
$$

## Deducción del crecimiento exponencial

Despejando la tasa de crecimiento, observamos una patrón similar al desarrollo de la ecuación de crecimiento geométrico.
 
$$
\frac{dN}{dt} = \mathrm{r_m}N
$$

Donde $\mathrm{r_m}$ es la *tasa intrínseca de crecimiento* (equivale a la diferencia entre la tasa de natalidad instantánea menos la tasa de mortalidad instantánea).

Esta expresión es una de las ecuaciones diferenciales más sencillas de resolver. Se utiliza el método de *separación de variables*.

## Deducción del crecimiento exponencial

El método de separación de variables consiste en dejar todos los términos de la incógnita de un lado, y los términos de la variable independiente ($t$) del otro lado de la igualdad:

$$
\frac{1}{N} \times \frac{dN}{dt}=\mathrm{r_m}
$$

Luego se integra ambos lados con respecto de la variable independiente:

$$
\int \left( \frac{1}{N} \times \frac{dN}{dt}\right)\,dt=\int \mathrm{r_m}\,dt
$$

## Deducción del crecimiento exponencial

Observe que del lado izquierdo los diferenciales se cancelan:
$$
\begin{split}
\int \frac{dN}{N}&=\mathrm{r_m} t + c\\
\ln N & = \mathrm{r_m} t + c\\
\end{split}
$$

Se despeja $N$, y se obtiene $N=Ce^{\mathrm{r_m} t}$. Luego, cuando $N=N_0$ entonces $t=0$; por lo que la expresión se simplifica a $N_0 = C e^0 = C$. Dando como resultado la expresión

$$
N = N_0 e^{\mathrm{r_m} t}
$$


## Relación del crecimiento exponencial con el geométrico

Las constantes que determinan la velocidad del crecimiento están relacionadas.

$$
\begin{split}
\lambda &= e^{\mathrm{r_m}}\\
\mathrm{r_m} &= \ln\lambda\\
\end{split}
$$

Esto es interesante porque $\mathrm{r_m}$ es fácilmente escalable. Por ejemplo, si nos dan la tasa intrínseca de crecimiento en días, pero queremos utilizarla en semanas, hacemos que $\mathrm{r_s}=7\times \mathrm{r_d}$.

## Ejercicio en clase

De acuerdo con Illman et al (2000) un gramo de *Chlorella emersonii* puede contener 29 kJ/g (energía por gramo). Si la tasa intrínseca es de 0.99 g/d, ¿cuántos gramos de *Chlorella* necesito para producir 5000 kJ? ¿Cuál es el tiempo de producción? Asuma un crecimiento exponencial, y un inóculo inicial con $N_0 = 1\mu \mathrm{g}$ de *Chlorella*.

Illman, et al. (2000). Increase in Chlorella strains calorific values when grown in low nitrogen medium. Enzyme and Microbial Technology, 27(8), 631–635.

## Ajuste de la curva de crecimiento exponencial

Podemos utilizar las propiedades de los logaritmos para estimar fácilmente los parámetros de la curva de crecimiento:

$$
\ln \left( N_t \right) = \ln \left( N_0 \right) + \mathrm{r_m}t
$$

```{r include=FALSE,cache=TRUE}
N0 <- 132; rm <- 0.27; t <- seq(0,5,length.out = 200)

dataN <- N0*exp(rm*t)+rnorm(length(t),mean = 0,sd = 7.5)
data <- data.frame(N=dataN,t=t)
```

## Datos en escala natural y logarítmica

```{r fig.height=3}
layout(matrix(c(1,2), ncol=2,nrow=1))
plot(t,dataN,type="p", pch=21,bg=1)
plot(t,log(dataN),type="p", pch=21,bg=1)
```

Los valores que se utilizaron para construir la curva son:

> - $N_0 = 132$ y $r_m = 0.27$

> - ... pero no lo sabemos!

## Ajuste de la curva de crecimiento exponencial

```{r echo=TRUE}
out <- glm(
  formula = log(N) ~ t,
  family = gaussian(link = "identity"),
  data = data
  )
  
  outCI <- confint(out)
  
  outCI
```


```{r include=FALSE}
ppmM <- array(NA,dim = dim(outCI))

for( j in 1:nrow(outCI)){
  standard <- ifelse(j==1,log(N0),rm)
  for(i in 1:ncol(outCI)){
    ppmM[j,i] <- (standard-outCI[j,i])/standard * 1000
  }
  
}


doPlot <- function(){
plot(1:4, 1:4,ylim = range(as.numeric(ppmM)),type='n',
     axes=FALSE, xlab = "parámetros",ylab = "Partes por mil")
axis(side = 1,at = 2:3,
     labels = c(expression(log(N[0])),expression(r[m])))
axis(side = 2)
for( j in 1:nrow(ppmM)){
  standard <- ifelse(j==1,log(N0),rm)
  lines(x=rep(j+1,times=2),ppmM[j,],lwd=2)
  points(j+1,coef(out)[j]/standard, pch = 21, bg = 1)
}
lines(x=2:3,y=c(0,0),lty=2,col="darkgray",lwd=2)
}

```

## Verificar valores

```{r}
doPlot()
```

## Graficar

```{r , echo = TRUE,fig.height=3.5, fig.width=5}
plot(t,dataN,type="p", pch=21,bg=1)
curve(exp(coef(out)[1])*exp(coef(out)[2]*x),
      add = TRUE,
      col = "blue", lwd = 2)
```


# Fechas para el Taller de Gestión de datos

# Dudas con instalación del ambiente de trabajo II

# Paso a paso del tutorial con **R**

# Tarea 01. Dudas

## Metas para la próxima semana

- Entregar la Tarea 01. **Fecha límite** 2018-03-07 (YYYY-MM-DD), 23:59 horas.

- Todos deben estar en el foro!!
