---
title: "Métodos numéricos"
author: "David Martínez Cascante"
date: "8 de marzo de 2018"
output: ioslides_presentation
---

```{r setup, include=FALSE}
knitr::opts_chunk$set(echo = FALSE)
source("04-Metodos numéricos.R")

```

## Contenido

> -  Metódo de Euler 

> -  Ejercicio 1. Aplicar Euler en crecimiento exponencial

> -  Dudas con instalación del ambiente la Tarea 01

> -  Dudas con la Tarea 02

> -  Trabajo grupal, instrucciones

> -  Introducción a **Git**

> -  Tarea 02. Ayuda con `optim`

> -  Metas para la próxima semana

## El método de Euler


$$
\frac{dN}{dt} \approx \frac{\Delta N}{\Delta t} = \frac{N_t - N_{t-\Delta t}}{\Delta t}
$$



## Euler aplicado al crecimiento exponencial

$$
\frac{N_t - N_{t-\Delta t}}{\Delta t} = r_m N
$$

Arreglando la expresión anterior, podemos despejar en terminos de $N_t$:

$$
N_t= N_{t-\Delta t} + r_m N_{t-\Delta t} \Delta t
$$

#  Ejercicio 1. Aplicar Euler en crecimiento exponencial


##Euler aplicado al crecimiento exponencial

```{r}
fig1()
```


## La exactitud depende del $\Delta t$

```{r}
fig2()
```

## La exactitud depende del $\Delta t$

```{r}
fig3()
```


#  Dudas con la Tarea 01

#  Dudas con la Tarea 02

#  Trabajo grupal, instrucciones

#  Introducción a **Git**

#  Tarea 02. Ayuda con `optim`


## Metas para la próxima semana


- Entregar la Tarea 02. **Fecha límite** 2018-03-21 (YYYY-MM-DD), 23:59 horas.

