---
title: "popbio"
author: "David Martínez Cascante"
date: "08 de mayo de 2019"
output: ioslides_presentation
---

```{r setup, include=FALSE}
knitr::opts_chunk$set(echo = FALSE)
```

## Contenido

> -  popbio

> -  Practica con popbio

> -  Tarea 05 instrucciones

> -  Metas de trabajo grupal

> -  Metas para la próxima semana

## R y paquetes de R

> - R es un software de análisis de datos.

> - Basado en C++ y en sí mismo.

> - Producto de una tesis doctoral donde se reescribió un lenguage comercial desde cero.

> - Los paquetes son extensiones de R, usualmente escritas en R, pero puede incluir otros lenguages

> - TODO lista de campos en los que se utiliza R.

## R y paquetes de R

Los paquetes se crean por un procedimiento normalizado. La documentación es parte importante de dicho proceso.

> - Todo paquete viene con un manual de funciones.

> - Ahora se promueve que venga con un manual de uso, que explica el contexto en que se usa el paquete, el tipo de datos que procesa, y cómo combinar sus funciones de manera efectiva.

> - R es uno de los lenguajes más populares (si no el más popular) entre profesionales de las ciencias naturales (especialmente de la vida y la tierra).

> - R tiene un grupo activo que lo mantiene. También está en constante desarrollo y tiene una comunidad de entusiastas que ayudan a quienes están empezando a utilizarle.

> - Muchos programas de análisis de datos de ecología se encontraban dispersos, y ahora han sido compilados en paquetes dentro de R.

## popbio

Es un paquete de R.  Tiene buena documentación introductoria:

Stubben, C., & Milligan, B. (2007). Estimating and analyzing demographic models. Journal Of Statistical Software, 22(11), 1–23. https://doi.org/10.18637/jss.v022.i11

> - Asume que existen buenos datos.

> - Basado en paquete de MatLab

## ¿Qué hace?

- Proyección de matrices

- Cálculo de parámetros como $R_0$, y $T_c$

- Proyección estocástica de matrices

- Análisis de viabilidad poblacional sencillos

```
demo("stage.classify")
demo("fillmore")
```

Incluye conjunto de datos de práctica.

## Proyección de matrices

- `pop.projection(TM,n0,t)`: Proyecta una población.

    - `TM`: matriz de transición; `n0`: vector de tamaño de población inicial;- `t`: cantidad de tiempo que se desea proyectar. 
    
    Devuelve valores como
    
    - `$lambda`: $\lambda$,
    
    - `$stable.stage`: la proporción estable de clases de edad, o etapas, en una población; 
    
    - `$stage.vectors`: la cantidad de individuos en cada clase de edad o etapa, desde el tiempo cero hasta el tiempo `t`; 
    
    - `$pop.sizes`: vector con el tamaño de la población total, desde el tiempo cero hasta el tiempo `t`; 
    
    - `$pop.changes`: el $\lambda$ desde el tiempo cero hasta el tiempo `t`.

- `stage.vector.plot(stage.vectors, col)`: grafica la matriz de transición con respecto al tiempo. `stage.vectors`: recibe la salida de la función `pop.projection`, específicamente el vector: `$stage.vectors`. El argumento `col` es una secuencia de enteros, con las columnas que se desean graficar.

## Parámetros poblacionales

- `fundamental.matrix(TM)`: Recibe una matriz de transición y devuelve una matriz fundamental, con los errores de estimación.

- La matriz fundamental tiene la misma estructura que una matriz de transición, pero sus elementos contienen el número de unidades de tiempo que pasa cada individuo en una *etapa* de crecimiento. Es apropiada para poblaciones con crecimiento estructurado por etapas.

- `net.reproductive.rate(TM)`: Devuelve el $R_0$ de una matriz de transición.

- `generation.time(TM)`: Devuelve el $T_c$ de una matriz de transición.

## Proyecciones estocásticas

`stoch.projection(matrices,n0,tmax,nreps,...)`: Genera una proyección estocástica de una población.

- `matrices`: Lista de matrices de transición (creadas a partir de la estimación de una matriz con valores de tendencia central y de dispersión. `n0`: vector con tamaño inicial de población;

- `tmax`: entero con el número de pasos de tiempo que quieren predecirse a futuro;
- `nreps`: número de pasos a iterar. Los detalles del método se encuentran en  @stochPVA.

`stoch.growth.rate(matrices)`: Versión estocástica para calcular *el logaritmo* de la tasa de crecimiento.

## Calcula la probabilidad de cuasi-extinción

- `stoch.quasi.ext(matrices, n0, Nx, tmax, maxruns, nreps)`. Hace una proyección de la probabilidad de extinción de una población. Cuyos argumentos son:
    
    - `matrices`: Una lista con dos o más matrices de transición
    
    - `n0`: Vector con tamaño de población inicial.
    
    - `Nx`: Umbral de quasi-extinción.
    
    - `tmax`:	número de pasos a proyectar en el futuro.
    
    - `maxruns`: Número de veces que se simula la distribución acumulativa	sobre la probabilidad de extinción.
    
    - `nreps`: Número de iteraciones.
    
## Ejercicio

1. Usando la ayuda del paquete, y el documento de referencia **Journal Of Statistical Software, 22(11), 1–23**, proyecte a 10 años la siguiente población:

$$
\mathbf{n}_{t+1} = 
\begin{pmatrix}
      0   & 0  &  5.95      \\
      0.368 & 0.639 & 0.025 \\
      0.001 & 0.152 & 0.051 \\
\end{pmatrix}
\times
\begin{pmatrix}
5  \\ 
5   \\
5
 \end{pmatrix}
$$

2. Grafique el tamaño poblacional de cada etapa contra el tiempo.

3. Grafique el tamaño poblacional contra el tiempo.

## Solución

```{r echo=TRUE}
library(popbio)
stages <- c("seedling", "vegetative", "flowering")
A <- matrix(c(0, 0, 5.905, 0.368, 0.639, 0.025, 0.001, 0.152, 0.051), nrow = 3, byrow = TRUE, dimnames = list(stages, stages))
n <- c(5, 5, 5)
p <- pop.projection(A, n, 10)
p
```

## Solución

```{r echo=TRUE}
stage.vector.plot(p$stage.vectors, col = 2:4)
```


## Ejercicio 2

¿Qué pasa si elimina la fecundidad de la matriz de transición anterior?

## Solución

```{r echo=TRUE, results=FALSE}
library(popbio)
stages <- c("seedling", "vegetative", "flowering")
A <- matrix(c(0, 0, 0, 0.368, 0.639, 0.025, 0.001, 0.152, 0.051), nrow = 3, byrow = TRUE, dimnames = list(stages, stages))
n <- c(5, 5, 5)
p <- pop.projection(A, n, 10)
p
```

## Proyección estocástica

El método anterior es *determinístico*, es decir, dadas las condiciones iniciales, y la matriz de transición, el resultado siempre va a ser el mismo. Sin embargo, al incorporar todos los errores de observación y de proceso, existe incertidumbre sobre los argumentos del modelo y sobre su resultado final.

**Popbio** permite incorporar incertidumbre en las matrices de transición, aunque no en el vector del tamaño poblacional.

```{r echo=TRUE}
data("hudsonia")
str(hudsonia)
```

## Proyección estocástica

```{r echo=TRUE}
n <- c(4264, 3, 30, 16, 25, 5)
names(n) <- c("seed", "seedlings", "tiny", "small", "medium","large")

x.eq <-
  stoch.projection(
  matrices = hudsonia,
  n0 = n,
  tmax = 10,
  nreps = 1000,
  verbose = FALSE
  )

str(x.eq)
```

## Representar gráficamente la proyección

1. Sumar filas

2. Hacer histograma

```{r}

hist( rowSums(x.eq), main = "Proyección estocástica",
col = rgb(red = 0, green = 1, blue = 0.5, alpha = 0.5),
xlab = "Tamaño población")
```

## Probabilidad de Cuasi-Extinción

Es una proyección estocástica, que analiza cuántas veces la población bajo de un umbral de cuasi-extinción.

```{r echo=TRUE}
sqe <- stoch.quasi.ext(
  hudsonia,
  n,
  Nx = 10, #Umbral de cuasi-extinción
  nreps = 500, 
  sumweight = c(0, 1, 1, 1, 1, 1), #Excluir etapa de análisis
  verbose = FALSE
  )

str(sqe)

```

## Cuasi-extinción

```{r}

matplot(sqe, xlab = "Years", ylab = "Quasi-extinction probability",
 type = "l", lty = 1, col = rainbow(10))
```

## Usando una clase de referencia

El documento `Source.R` en el repositorio del material del curso contiene facilidades para usar el paquete.

```{r, echo = TRUE, eval=TRUE}
library(popbio)
data(whale)
source("C:/localRepos/dinPob/Source.R")

whaleTM <- transMat$new(
    matriz=whale,
    n0 = c(100,80,60,40),
    t = 15
)
```

## Población en el tiempo

`transMat$plotTM()`

```{r whaleplotTM, echo=FALSE, fig.align='center', fig.cap='Resultados de la proyección de la matriz de transición', fig.pos='ht!', fig.width=8.5}
whaleTM$plotTM()
```

## Graficar etapas

`transMat$plotStage()`

```{r whaleplotStage, echo=FALSE, fig.align='center', fig.cap='Proporción de la población en cada etapa de edad', fig.pos='ht!', fig.width=8.5}
whaleTM$plotStage()
```

## Otras funciones

```{r, echo=TRUE}
# La tasa de multiplicación
whaleTM$darLambda()

#La tasa de crecimiento neto
whaleTM$darR0()

#El tiempo de generación
whaleTM$darTc()
```


##  Estocasticidad

clase de referencia `transStochMat`

```{r hudsoniaDatos, echo = TRUE, cache=TRUE, results='hide'}

# hudsonia es una lista de matrices de transición
data("hudsonia")
n <- c(4264, 3, 30, 16, 25, 5)
names(n) <-
  c("seed", "seedlings", "tiny", "small", "medium", "large")


hudsoniaStoch <- transStochMat$new(
  matriz = hudsonia,
  n0 = n,
  t = 50,
  umbral = 10,# Número de plantas con potencial reproductivo.
  incluirEtapa = c(0,1,1,1,1,1)
)
```

## Tamaño de población

`hudsoniaStoch$plotN()`

```{r hudsoniaplotN, echo=FALSE, fig.align='center', fig.cap='Población total de \\textit{hudsonia} a 50 años', fig.pos='ht!', fig.width=5.5,cache=TRUE}
hudsoniaStoch$plotN()
```

## Probabilidad de cuasi-extinción

`hudsoniaStoch$plotExtProb()`

```{r hudsoniaplotExtProb, echo=FALSE, fig.align='center', fig.cap='Probabilidad de extinción de \\textit{hudsonia} a 50 años. Umbral de quasi-extición 10 individuos sobre tierra.', fig.pos='ht!', fig.width=5.5,cache=TRUE}
hudsoniaStoch$plotExtProb()
```

## Otros goodies


```{r, echo=TRUE}
# GR estocástico
hudsoniaStoch$darGR()
```

## Para la Tarea...

```{r, echo=TRUE}
hudsoniaStoch$extProb()
```

## Tarea 05 instrucciones

- Ver sección de asignaciones

- Descargar plantilla

- Entregar avance el 3 de mayo antes de clase.

- Entregar tarea el 10 de mayo antes de la clase. Si se entrega después de esa fecha y antes del 17 de mayo, se evalúa sobre la mitad. No se reciben tareas después del 17 de mayo.

# Avances del trabajo grupal

## Metas de trabajo grupal

Con base en lo estudiado sobre *Lobatus*, realice sus predicciones para:

- La tasa de crecimiento ($>1$, 1, $<1$).

- Definir el procedimiento de análisis para calcular la probabilidad de extinción a 5 años.

La meta está establecida para el 3 de mayo, antes de la clase. Si se entrega después del 3 de mayo y antes del 10, se evalua sobre la mitad del valor. Si se entrega después del 10 de mayo pierden todo el puntaje.  Aún así forma parte del trabajo grupal.



