---
title: "popbio"
author: "David Martínez Cascante"
date: "26 de abril de 2018"
output: ioslides_presentation
---

```{r setup, include=FALSE}
knitr::opts_chunk$set(echo = FALSE)
```

## Contenido

> -  popbio

> -  Practica con popbio

> -  Tarea 05 instrucciones

> -  Metas de trabajo grupal

> -  Metas para la próxima semana

## popbio

Es un paquete de R.  Tiene buena documentación introductoria:

Stubben, C., & Milligan, B. (2007). Estimating and analyzing demographic models. Journal Of Statistical Software, 22(11), 1–23. https://doi.org/10.18637/jss.v022.i11

> - Asume que existen buenos datos.

> - Basado en paquete de MatLab

## ¿Qué hace?

- Proyección de matrices

- Cálculo de parámetros como $R_0$, y $T_c$

- Proyección estocástica de matrices

- Análisis de viabilidad poblacional sencillos

```
demo("stage.classify")
demo("fillmore")
```

Incluye conjunto de datos de práctica.

## Proyección de matrices

- `pop.projection(TM,n0,t)`: Proyecta una población.

    - `TM`: matriz de transición; `n0`: vector de tamaño de población inicial;- `t`: cantidad de tiempo que se desea proyectar. 
    
    Devuelve valores como
    
    - `$lambda`: $\lambda$,
    
    - `$stable.stage`: la proporción estable de clases de edad, o etapas, en una población; 
    
    - `$stage.vectors`: la cantidad de individuos en cada clase de edad o etapa, desde el tiempo cero hasta el tiempo `t`; 
    
    - `$pop.sizes`: vector con el tamaño de la población total, desde el tiempo cero hasta el tiempo `t`; 
    
    - `$pop.changes`: el $\lambda$ desde el tiempo cero hasta el tiempo `t`.

- `stage.vector.plot(stage.vectors, col)`: grafica la matriz de transición con respecto al tiempo. `stage.vectors`: recibe la salida de la función `pop.projection`, específicamente el vector: `$stage.vectors`. El argumento `col` es una secuencia de enteros, con las columnas que se desean graficar.

## Parámetros poblacionales

- `fundamental.matrix(TM)`: Recibe una matriz de transición y devuelve una matriz fundamental, con los errores de estimación.

- La matriz fundamental tiene la misma estructura que una matriz de transición, pero sus elementos contienen el número de unidades de tiempo que pasa cada individuo en una *etapa* de crecimiento. Es apropiada para poblaciones con crecimiento estructurado por etapas.

- `net.reproductive.rate(TM)`: Devuelve el $R_0$ de una matriz de transición.

- `generation.time(TM)`: Devuelve el $T_c$ de una matriz de transición.

## Proyecciones estocásticas

`stoch.projection(matrices,n0,tmax,nreps,...)`: Genera una proyección estocástica de una población.

- `matrices`: Lista de matrices de transición (creadas a partir de la estimación de una matriz con valores de tendencia central y de dispersión. `n0`: vector con tamaño inicial de población;

- `tmax`: entero con el número de pasos de tiempo que quieren predecirse a futuro;
- `nreps`: número de pasos a iterar. Los detalles del método se encuentran en  @stochPVA.

`stoch.growth.rate(matrices)`: Versión estocástica para calcular *el logaritmo* de la tasa de crecimiento.

## Calcula la probabilidad de cuasi-extinción

- `stoch.quasi.ext(matrices, n0, Nx, tmax, maxruns, nreps)`. Hace una proyección de la probabilidad de extinción de una población. Cuyos argumentos son:
    
    - `matrices`: Una lista con dos o más matrices de transición
    
    - `n0`: Vector con tamaño de población inicial.
    
    - `Nx`: Umbral de quasi-extinción.
    
    - `tmax`:	número de pasos a proyectar en el futuro.
    
    - `maxruns`: Número de veces que se simula la distribución acumulativa	sobre la probabilidad de extinción.
    
    - `nreps`: Número de iteraciones.
    
## ... pero el profe los chinea

El documento `Source.R` en el repositorio del material del curso contiene facilidades para usar el paquete.

```{r, echo = TRUE, eval=TRUE}
library(popbio)
data(whale)
source("C:/localRepos/dinPob/Source.R")

whaleTM <- transMat$new(
    matriz=whale,
    n0 = c(100,80,60,40),
    t = 15
)
```

## Población en el tiempo

`transMat$plotTM()`

```{r whaleplotTM, echo=FALSE, fig.align='center', fig.cap='Resultados de la proyección de la matriz de transición', fig.pos='ht!', fig.width=8.5}
whaleTM$plotTM()
```

## Graficar etapas

`transMat$plotStage()`

```{r whaleplotStage, echo=FALSE, fig.align='center', fig.cap='Proporción de la población en cada etapa de edad', fig.pos='ht!', fig.width=8.5}
whaleTM$plotStage()
```

## Otras funciones

```{r, echo=TRUE}
# La tasa de multiplicación
whaleTM$darLambda()

#La tasa de crecimiento neto
whaleTM$darR0()

#El tiempo de generación
whaleTM$darTc()
```


##  Estocasticidad

clase de referencia `transStochMat`

```{r hudsoniaDatos, echo = TRUE, cache=TRUE, results='hide'}

# hudsonia es una lista de matrices de transición
data("hudsonia")
n <- c(4264, 3, 30, 16, 25, 5)
names(n) <-
  c("seed", "seedlings", "tiny", "small", "medium", "large")


hudsoniaStoch <- transStochMat$new(
  matriz = hudsonia,
  n0 = n,
  t = 50,
  umbral = 10,# Número de plantas con potencial reproductivo.
  incluirEtapa = c(0,1,1,1,1,1)
)
```

## Tamaño de población

`hudsoniaStoch$plotN()`

```{r hudsoniaplotN, echo=FALSE, fig.align='center', fig.cap='Población total de \\textit{hudsonia} a 50 años', fig.pos='ht!', fig.width=5.5,cache=TRUE}
hudsoniaStoch$plotN()
```

## Probabilidad de cuasi-extinción

`hudsoniaStoch$plotExtProb()`

```{r hudsoniaplotExtProb, echo=FALSE, fig.align='center', fig.cap='Probabilidad de extinción de \\textit{hudsonia} a 50 años. Umbral de quasi-extición 10 individuos sobre tierra.', fig.pos='ht!', fig.width=5.5,cache=TRUE}
hudsoniaStoch$plotExtProb()
```

## Otros goodies


```{r, echo=TRUE}
# GR estocástico
hudsoniaStoch$darGR()
```

## Para la Tarea...

```{r, echo=TRUE}
hudsoniaStoch$extProb()
```

## Tarea 05 instrucciones

- Ver sección de asignaciones

- Descargar plantilla

- Entregar avance el 3 de mayo antes de clase.

- Entregar tarea el 10 de mayo antes de la clase. Si se entrega después de esa fecha y antes del 17 de mayo, se evalúa sobre la mitad. No se reciben tareas después del 17 de mayo.

# Avances del trabajo grupal

## Metas de trabajo grupal

Con base en lo estudiado sobre *Lobatus*, realice sus predicciones para:

- La tasa de crecimiento ($>1$, 1, $<1$).

- Definir el procedimiento de análisis para calcular la probabilidad de extinción a 5 años.

La meta está establecida para el 3 de mayo, antes de la clase. Si se entrega después del 3 de mayo y antes del 10, se evalua sobre la mitad del valor. Si se entrega después del 10 de mayo pierden todo el puntaje.  Aún así forma parte del trabajo grupal.



