---
title: "Taller de Gestión de Datos"
author: "David Martínez Cascante"
date: "8 de marzo de 2018"
output: pdf_document
---

# Objetivo General

Aprender a utilizar de manera básica, el **LibreOffice Base**, para almacenar datos de manera ordenada.

# Actividades

El estudiante creará una base de datos con las siguientes características:

## Tablas

Se crearán dos tablas principales, las cuales se llamarán:

- `tbl_muestreo`

- `tbl_individuos`

### Variables de cada tabla

Para `tbl_muestreo`

- *ID_Muestreo*. Contendrá enteros. Se debe autorellenar. Y debe ser la clave primaria.

- *FechaInicio*. Contendrá fechas en el formato `YYYY-MM-DD`. Debe guardar la fecha de inicio del muestreo.

- *FechaFinal*. Contendrá fechas en formato `YYYY-MM-DD`. Debe guardar la fecha final de un muestreo

- *Asistentes*. Es un entero **positivo**. Contiene el número de asistentes a la gira.

- *NumGira*. Contiene texto. Va a contener el código de aprobación de la gira.

- *Presupuesto*. Moneda. Va a contener la moneda en CRC con el presupuesto asignado para la gira.

- *Gastos*. Moneda. Va a contener la moneda en CRC con los gastos de la gira.

***

Para `tbl_Individuos`:

- *ID_Individuos*. Contendrá enteros. Se debe autorellenar. Y debe ser la clave primaria.

- *Muestreo_ID*. Contendrá enteros. Esta columna se utilizará para ligar las dos tablas principales mediante una relación.

- *Fecha*. Contendrá fechas en el formato `YYYY-MM-DD`. Este campo es para el día en que se encontró el animal.

- *Hora*. Formato de 24 h. Este campo tendrá la hora en que se encontró el animal.

- *Etiqueta*. Entero. Esta campo se rellenará con una lista, para evitar errores de digitación.

- *Muerto*. Entero. Este campo contendrá un `checkbox` para indicar si el animal fue encontrado sin vida.



## Listas

Una lista para las etiquetas de los animales. Esta será una tabla con el nombre `lst_etiqueta`.

Tendrá las siguientes variables

- *ID_Etiqueta*. Contendrá enteros. Se debe autorellenar. Y debe ser la clave primaria.

- *Etiqueta*. Texto de la Etiqueta [*pattern field* `AAALNNNN`]. Tendrá tres letras y, separadas por un guión, cuatro números. 

## Formularios

Un formulario llamado `Nueva Etiqueta`  añadir nuevas etiquetas

Otro para el principal

## Consultas

Crearemos una consulta llamada `SurvivalTable` que nos muestre:

- ID_Muestreo

- ID_Individuos

- Fecha

- Hora

- Etiqueta

- Muerto

Y otra que nos ayudará a gestionar el balance de gastos de la gira:

- NumGira

- Presupuesto - Gastos

- Asistentes

- FechaFinal

- FechaInicio

- Gastos

# Leer los datos en R

```{r}
#install.packages('ODB')
library(ODB)
#Open Database
DB<-odb.open("C:/localRepos/clases/999-Taller gestion de datos.odb",NULL)

survival.dataSQL<-odb.queries(DB,"SurvivalTable")
surv.data<-odb.read(DB,survival.dataSQL)
rm(survival.dataSQL)

surv.data

balance.dataSQL<-odb.queries(DB,"Balance")
balance.data<-odb.read(DB,balance.dataSQL)
rm(balance.dataSQL)

balance.data

#close connection
if(!isClosed(DB)){
  odb.close(DB, write = FALSE) } else {
    message("Database connection is already closed")
  }
```

Calculamos un índice de personas-día, para analizar los gastos de la gira:

```{r}

balance.data$FechaFinal<-as.POSIXlt(strptime(balance.data$FechaFinal,"%Y-%m-%d"))

balance.data$FechaInicio<-as.POSIXlt(strptime(balance.data$FechaInicio,"%Y-%m-%d"))

balance.data$Duracion <- balance.data$FechaFinal - balance.data$FechaInicio

balance.data$diasPersona <- balance.data$Asistentes*as.numeric(balance.data$Duracion)

cuadro <- balance.data$Gastos/balance.data$diasPersona

```

Hacer un cuadro de los gastos por persona-día.

```{r}
knitr::kable(cuadro,col.names = 'Gasto diario por persona')
```

